【裁判字號】    97,消債更,315
【裁判日期】    971022
【裁判案由】    更生事件
【裁判全文】
臺灣士林地方法院民事裁定           97年度消債更字第315號
債  務  人  乙○○
                        號14.
                        之14.
上列債務人聲請更生事件，本院裁定如下：
    主  文
債務人乙○○自中華民國97年10月22日17時起開始更生程序。
    理  由
一、按債務人與金融機構協商成立者，不得聲請更生或清算，但
    因不可歸責於己之事由，致履行顯有重大困難者，不在此限
    。本條例施行前，債務人依金融主管機關協調成立之中華民
    國銀行公會會員辦理消費金融案件無擔保債務協商機制與金
    融機構成立之協商，準用前項之規定，消費者債務清理條例
    第151條第5項、第6項分別定有明文。次按，債務人不能清
    償債務或有不能清償之虞，且無擔保或無優先權之債務總額
    未逾新臺幣（下同）1,200萬元者，於法院裁定開始清算程
    序或宣告破產前，得向法院聲請更生，觀諸消費者債務清理
    條例第3條、第42條第1項規定自明。又法院開始更生程序之
    裁定，應載明其年、月、日、時，並即時發生效力，同條例
    第45條第1項亦有明定。
二、聲請意旨略以：伊有不能清償債務情事，前曾於民國95年間
    依照「中華民國銀行公會會員辦理消費金融案件無擔保債務
    協商機制」請求共同協商債務清償方案，並協商成立，協商
    條件為每月還款1萬9166元。另與第三人甲○○借款60萬元
    償還萬泰商業銀行與台新商業銀行之債務，故須按月償還
    5000元予甲○○。伊每月薪資雖有約6萬元，然實際薪資僅
    4萬3900元，餘均為長期夜間加班所得，平均每日工作時數
    須達15小時，始有6萬元之薪資。伊因長期夜班且工作時數
    過長，身體已無法負荷，須調至日班且無法加班工作，收入
    勢必減少。又伊母患有癲癇，病情日益嚴重須專人照護，伊
    父因而辭職在家照顧伊母，故伊尚須獨力扶養父母，於收入
    減少後，若繼續履行協商條件，將無法維持三人之基本生活
    ，故伊確係因不可歸責於己，致履行協商條件顯有重大困難
    。且伊無擔保或無優先權之債務總額未逾1,200萬元，復未
    經法院裁定開始清算程序或宣告破產，爰向本院聲請更生等
    語。
三、經查，債務人所主張之上開事實，業據提出中華民國銀行公
    會會員辦理消費金融案件無擔保債務協商機制無擔保債務還
    款計劃書（見本院卷第27頁）、債務人簽發票號為021051之
    本票、甲○○按月收取5000元之簽收單（見本院卷第42至47
    頁）、債務人母親長庚紀念醫院領藥單（見本院卷第38頁）
    、員工薪資單（見本院卷第25、26頁）、債務人全戶戶籍謄
    本（見本院卷第17、18頁）、財團法人金融聯合徵信中心當
    事人綜合信用報告之協商前置專用債權人清冊（見本院卷第
    28至30頁）、債務人95、96年度綜合所得稅各類所得資料清
    單、財產歸屬資料清單（見本院卷第19至21頁）等為證，核
    閱屬實，堪認為真正。參以債務人每月平均薪資約6萬元，
    扣除協商條件1萬9166元及按月償還甲○○5000元後，尚餘3
    萬5834元觀之，理應足供三人基本生活所需。惟債務人長期
    夜班工作，及每日工作時數長達15小時，對身體健康確有不
    良影響，其每月收入應以正常工時之收入4萬3900元計算始
    屬公允。佐諸債務人之母患有癲癇，尚須額外支出醫療費用
    ，及債務人之二名姊姊未實際負擔扶養費等情事，債務人每
    月收入扣除協商條件及償還甲○○借款後，僅餘1萬9734元
    ，實難維持債務人一家三口基本生活。據此，債務人主張其
    有不可歸責於己之事由，致履行協商條件顯有困難，堪認為
    真實。此外，債務人復查無消費者債務清理條例第6條第3項
    、第8條或第46條各款所定駁回更生聲請之事由存在，則債
    務人聲請更生，應屬有據，爰裁定如主文。
中    華    民    國    97    年    10    月    22    日
                  民事第三庭  法      官  鍾任賜
上為正本係照原本作成。
本件不得抗告。
中    華    民    國    97    年    10    月    22    日
                              書  記  官  陳鳳嬌


司法院資訊處製作；財團法人民間司法改革基金會備份。
